臺灣高等法院民事判決　　　　　　　　　95年度上字第1060號
上　訴　人　峰旗企業有限公司
法定代理人　乙○○
訴訟代理人　林合民律師
被上　訴人　豪志工程有限公司
法定代理人　甲○○
訴訟代理人　謝佩玲律師
複代　理人　薛郁蕙律師
上列當事人間請求損害賠償事件，上訴人對於中華民國95年10月
31日台灣台北地方法院93年度訴字第5152號第一審判決提起上訴
，本院於96年11月27日言詞辯論終結，判決如下：
    主  文
上訴駁回。
第二審訴訟費用由上訴人負擔。
    事實及理由
一、上訴人起訴主張：兩造於民國（下同）82年11月18日訂立不
    斷電系統設備訂購物料合約（下稱系爭合約），由上訴人出
    售UPS不斷電系統設備（下稱系爭設備）予被上訴人，上訴
    人已於83年9月16日將系爭設備送交被上訴人受領。嗣因被
    上訴人主張上訴人交付之系爭設備不符合約定之廠牌規格及
    安裝遲延，兩造發生爭執，被上訴人遂另案起訴請求解除契
    約返還定金，經本院88年度上更(一)字第472號判決兩造契約
    合法解除，上訴人應返還所收定金予被上訴人，被上訴人亦
    應返還系爭設備予上訴人，惟系爭設備已於90年9月17日遭
    娜莉颱風淹水而毀損，因未於上開案件訴訟內主張，自非該
    判決既判力所及，上訴人仍得對被上訴人主張債務不履行之
    損害賠償請求權。被上訴人未盡善良管理人注意義務，將系
    爭設備放置於地下室，且於颱風警報時，未移至高處放置，
    致淹水而毀損，乃屬可歸責於被上訴人之事由致給付不能，
    上訴人因而受有新台幣（下同）245萬元之損害，爰依民法
    第226條規定請求被上訴人損害賠償。
二、被上訴人則以：上訴人將系爭設備交付被上訴人時，即未依
    約進行安裝及測試等工作，故系爭設備斯時是否完好可用已
    令人置疑。又系爭設備放置在台北市○○○路○段66巷12 弄
    11號地下樓期間，雖曾於90年間因娜莉颱風淹水，但被上訴
    人未曾表示系爭設備因淹水而毀損或滅失，則系爭設備是否
    已完全毀損而無法使用，自應由上訴人負舉證責任，其迄未
    能舉證以實其說，自不能逕認被上訴人有給付不能之情事。
    縱認系爭設備於90年間因娜莉颱風淹水而毀損或滅失，然被
    上訴人已於83年12月13日發函解除系爭合約，之後曾多次以
    口頭及發函表示願意將系爭設備返還上訴人，上訴人均置之
    不理，上訴人自有遲延受領系爭設備之情事，被上訴人對於
    系爭設備之保管僅須負與處理自己之事務負同一之注意義務
    即可，況娜莉颱風來襲而遭淹水，屬不可抗力之天災，而系
    爭設備至為龐大且沈重，非使用起重機根本無法移動，被上
    訴人縱得知颱風將來襲，一時間亦無法靠己力移至他處，故
    系爭設備縱曾因娜莉颱風來襲而遭淹水，亦非可歸責於被上
    訴人，自無令被上訴人負賠償責任之理。再原法院91年度訴
    字第3304號判決係命被上訴人在上訴人返還前所交付之訂金
    及遲延利息之同時，應將系爭設備返還予上訴人，然上訴人
    迄未如數償還予被上訴人，則被上訴人對於返還系爭設備予
    上訴人乙事，自無遲延給付之情事。至於損害額之計算，兩
    造簽訂系爭合約所約定之總價即245萬元，包括購買系爭設
    備之款項及上訴人就系爭設備進行安裝、測試等相關工程費
    用在內，上訴人逕以該金額為系爭設備價格，顯與事實不合
    ；況系爭設備於90年間娜莉颱風來襲時，已擱置7年以上未
    曾使用，已無任何經濟價值可言，縱遭淹水而毀損，對上訴
    人亦無任何損害可言等語，資為抗辯。
三、原審駁回上訴人之訴及假執行之聲請，上訴人不服，提起上
    訴，求為判決：(一)原判決廢棄。(二)被上訴人應給付上訴人24
    5萬元，及自83年9月17日起至清償日止，按年息5%計算之利
    息。(三)願供擔保，聲請宣告假執行。被上訴人則求為判決：
    上訴駁回。
四、經查：(一)兩造於82年11月18日訂立系爭合約，約定由上訴人
    出售系爭設備予被上訴人，貨品總價為245萬元，上訴人已
    於83年9月16日將買賣標的物送交被上訴人受領。(二)嗣因被
    上訴人主張上訴人交付之系爭設備不符合約定之廠牌規格及
    安裝遲延，兩造發生爭執，被上訴人另案起訴請求解除契約
    返還定金，經本院88年度上更(一)字第472號判決被上訴人勝
    訴確定。(三)上訴人亦另案起訴請求被上訴人返還系爭設備，
    經原法院91年度訴字第3304號、本院91年度上字第829號判
    決，依民法第259條回復原狀之規定，判令上訴人返還被上
    訴人訂金456,626元及利息之同時，被上訴人應返還系爭設
    備確定。(四)另案本院91年度上字第829號訴訟中，法院於92
    年8 月14日履勘現場時，發現置放於台北市○○○路○段地
    下1樓之系爭設備密封木箱明顯有淹過水漬痕。(五)被上訴人
    於93年9月2日、95年7月26日及同年8月7日，分別以台北古
    亭郵局第1346號、台北法院郵局服務台第463號、台北古亭
    郵局第1406號存證信函通知上訴人領回系爭設備等情，為兩
    造所不爭執，並有系爭合約、本院88年度上更(一)字第472號
    判決、勘驗筆錄、本院91年度上字第829號判決等影本及上
    開存證信函可證，並經本院調取原法院91年度訴字第3304號
    事件全卷審閱屬實，堪信為真實。
五、按「因可歸責於債務人之事由，致給付不能者，債權人得請
    求賠償損害」，民法第226條第1項定有明文。故須債務人有
    給付義務；可歸責於債務人；且已給付不能，始有該條之適
    用。經查：
  (一)上訴人另案起訴請求被上訴人返還系爭設備，經原法院91年
    度訴字第3304號、本院91年度上字第829號判決，依民法第
    259 條回復原狀規定，判令上訴人返還被上訴人訂金
    456,626元及利息之同時，被上訴人應返還系爭設備，已如
    前述。上訴人迄未返還訂金456,626元，為兩造所不爭，對
    待給付之條件既未成就，被上訴人尚無返還系爭設備之義務
    ，自不生「給付不能」問題。
  (二)系爭UPS不斷電系統設備自上訴人於83年9月16日交付予被上
    訴人收受後，一直由被上訴人持有中，被上訴人於95年7 月
    26日及同年8月7日，分別以台北法院郵局服務台第463號、
    台北古亭郵局第1406號存證信函通知上訴人領回系爭設備，
    已如前述。被上訴人於本件訴訟進行中，將系爭設備送交上
    訴人，為上訴人拒收，為兩造所不爭執（見本院卷第62頁、
    第69頁），顯見系爭UPS不斷電系統設備迄今仍存在，並未
    「滅失」，而有「給付不能」之情形發生。
  (三)原審依兩造聲請，向鑑定人盈正豫順電子股份有限公司（簡
    稱盈正豫順公司）函詢後，鑑定人於95年3月22日以盈正豫
    順（95）字第060304號函覆原審：「一UPS整套設備包含UPS
    主機電池與其它附屬設備，電池為消耗品，放置12月未充電
    使用就會損壞，使用3至5年就需更換，UPS內部主要消耗品
    為電容器，一般使用或不使用放置5年就需更換，因此UPS中
    古市場價值，若以使用3至5年計算，一般不會超過總價30%
    。二UPS使用壽命為7至10年，若以此套UPS機齡估算，消耗
    品皆需全部更換，而此套UPS已停產，後續維護保養金額與
    現在新品比較需高50%，因此此套UPS應該沒有買主願意購買
    」等語（見原審卷第131頁）。系爭機器設備於一般正常使
    用狀況下，壽命僅有7至10年左右，然系爭機器設備自上訴
    人於83年9月16日交付予被上訴人時起，迄至90年9月17日娜
    莉颱風來襲時，已閒置達7年之久，其中電池部分逾1年即壞
    損，電容器逾5年亦需更換新品。兩造對於系爭設備是否因
    娜莉颱風淹水致損，已有爭執，上訴人並未舉證以實其說。
    縱使無颱風因素，系爭設備久置已不堪使用。又，至本件言
    詞辯論期日96年11月27日，系爭設備已交付13年，依前開鑑
    定人函示，系爭設備消耗品皆需全部更換，上訴人迄未對待
    給付456,626元，是系爭機器設備因空置達13年，所造成交
    易市場價值貶損之損失，並不可歸責被上訴人。況，系爭
    UPS 不斷電系統設備體積龐大，堆放之空間相當於一個平面
    車位之大小，且重量甚重，非使用起重機無法移動其位置，
    此為兩造所不爭執，被上訴人為保管系爭UPS不斷電系統設
    備，乃將其存放於台北市○○○路○段66巷12弄11號地下室
    ，並未隨意露天放置，已盡存放之注意義務；至於娜莉颱風
    來襲，造成水患，乃屬天災，事出意料之外，系爭UPS不斷
    電系統設備體積甚大，搬移不易，即使發現淹水，亦無法靠
    己力立即搬移至妥善之處，故縱使系爭UPS不斷電系統設備
    因颱風來襲而淹水，亦不可歸責於被上訴人。
六、綜上，上訴人依民法第226條第1項規定，請求被上訴人給付
    245萬元，及自83年9月17日起至清償日止，按年息5%計算之
    利息，為無理由，不應准許。其假執行之聲請亦失所附麗，
    應併予駁回。原審為上訴人敗訴之判決，及駁回其假執行之
    聲請，並無不合。上訴意旨指摘原判決不當，求予廢棄改判
    ，為無理由，應予駁回。
七、上訴人原聲請選任台北市電機技師工會鑑定系爭設備，嗣撤
    回聲請（見本院卷第63頁），故無鑑定必要。本件事證已臻
    明確，兩造其餘攻擊、防禦方法及未經援用之證據，經本院
    審酌後認對判決結果不生影響，爰不一一論列，附此敘明。
八、據上論結，本件上訴為無理由，依民事訴訟法第449條第1項
    、第78條，判決如主文。
中　　華　　民　　國　　96　　年　　12　　月　　11　　日
　　　　　　　  　　民事第十五庭
                      　審判長法　官   林恩山
　　　　　　　　　　          法　官   楊絮雲
　　　　　　　　　　          法　官   陳雅玲
正本係照原本作成。
如不服本判決，應於收受送達後20日內向本院提出上訴書狀，其
未表明上訴理由者，應於提出上訴後20日內向本院補提理由書狀
（均須按他造當事人之人數附繕本）上訴時應提出委任律師或具
有律師資格之人之委任狀；委任有律師資格者，另應附具律師資
格證書及釋明委任人與受任人有民事訴訟法第466條之1第1項但
書或第2項（詳附註）所定關係之釋明文書影本。
中　　華　　民　　國　　96　　年　　12　　月　　11　　日
　　　　　　　　　　　　　　  書記官   劉  瑗
附註：
民事訴訟法第466條之1（第1項、第2項）：
對於第二審判決上訴，上訴人應委任律師為訴訟代理人。但上訴
人或其他法定代理人具有律師資格者，不在此限。
上訴人之配偶、三親等內之血親、二親等內之姻親，或上訴人為
法人、中央或地方機關時，其所屬專任人員具有律師資格並經法
院認為適當者，亦得為第三審訴訟代理人。
